最高法院刑事判決　　　　　　一○○年度台上字第二一六四號
上　訴　人　陳育新
上列上訴人因偽造文書等罪案件，不服台灣高等法院台中分院中
華民國一００年二月二十四日第二審判決（九十九年度上訴字第
二四六六號，起訴案號：台灣台中地方法院檢察署九十九年度偵
緝字第八三五號），提起上訴，本院判決如下：
    主  文
原判決關於偽造文書部分撤銷，發回台灣高等法院台中分院。
其他上訴駁回。
    理  由
一、發回部分
本件原判決以上訴人陳育新共同行使偽造私文書（二罪）案件，
不服第一審之科刑判決，提起第二審上訴，但其上訴狀並未敘述
具體理由，顯不合法律上之程式，因依刑事訴訟法第三百六十七
條前段、第三百七十二條之規定，駁回其在第二審之上訴，固非
無見。
惟查：不服第一審判決而上訴於第二審法院者，應提出上訴書狀
，上訴書狀應敘述具體理由，刑事訴訟法第三百六十一條第一、
二項定有明文。所謂「應敘述具體理由」，係指須就不服判決之
理由為具體之敘述而非空泛之指摘而言。如僅泛稱原判決認事用
法不當或採證違法、判決不公等，固均非屬具體理由。然我國刑
事訴訟法之第二審係採覆審制，與第三審採法律審之情形不同，
故刑事訴訟法第三百六十一條第二項所規定之「應敘述具體理由
」，與同法第三百七十七條規定，第三審上訴「非以判決違背法
令為理由，不得為之」者，尚有不同，兩者不能等同視之。從而
提起第二審上訴，倘已具體指明第一審判決關於認事、用法及量
刑等事項有所違誤，或尚有新事證調查未盡情形，足以影響判決
結果，而非僅形式上徒托空言者，即屬相當，縱其所舉事由經調
查結果並非可採，亦屬上訴有無理由之問題，不能謂為未敘述具
體理由。查上訴人係以：第一審判決附表一所示「情趣用品夜間
配送司機，薪38000 起，00-00000000、0000-000000小林店長」
，並未冒用他人名義製作，揆諸全文廣告內容「小林」顯非可特
定之個人，復無店家之註明，則文書名義人應非僅屬架空捏造而
已，而係無法特定文書名義人，即無法特定究係冒用何一特定人
名義，尚與偽造文書要件未符。本件共犯陳坤鴻及林亮圖於民國
九十六年十一月十五日經原審判決在案（九十六年度上訴字第二
三一五號判決），該判決附表二登廣告關於偽造文書部分（九十
五年七月一日以後），共列編一至十八號，惟本案第一審判決附
表二關於登廣告偽造文書部分（九十五年七月一日以後），顯已
將該案判決中附表二編號三、四、五、六、七、十、十二、十六
所認定偽造文書部分予以刪除，究其原因即係因上揭廣告內容並
無店家（即業主）之名稱，復均以「張小姐」、「羅小姐」、「
朱先生」、「林經理」、「龍先生」、「唐先生」等無從特定之
人為申登廣告人，依一般社會通念均應知該廣告之意涵，而顯無
足生損害於公眾或他人，從而上訴人就此部分顯非冒用他人名義
刊登該廣告，自不成立行使偽造文書罪等事由。上訴人既已主張
廣告並非冒用他人名義，內容既無店家註名，「小林」亦非可確
定之個人，且就共犯另案判決所載犯罪事實，何以在本案中有部
分偽造文書不構成犯罪，是否該部分廣告內容，顯無冒用他人名
義刊登，而不成立犯罪等情。似已具體指稱第一審判決在認事用
法上有誤，且有證據調查未盡之違誤。上訴人既已舉上開具體事
由為依據，即難謂上訴狀未敘述具體理由。原審未說明如何不符
合刑事訴訟法第三百六十一條第二項所稱具體理由之情形，卻就
上訴理由指摘各項，或依第一審卷內資料或依其實務經驗逐一論
斷上訴理由不足採之理由，既已就上訴狀所載為有無理由之實體
論斷，卻又謂上訴人之第二審上訴未敘述具體理由，自屬矛盾而
違法。是原判決認上訴人之上訴未敘述具體理由而不合法定程式
，駁回其上訴，顯然混淆上訴合法與否及有無理由之判斷，自嫌
速斷。上訴意旨執以指摘原判決不當，非無理由，應認原判決此
部分有撤銷發回更審之原因。至詐欺部分（第一審判決附表三）
因與行使偽造私文書部分（第一審判決附表一），有審判不可分
之關係，自應一併發回。
二、駁回部分
按刑事訴訟法第三百七十六條所列各罪之案件，經第二審判決者
，不得上訴於第三審法院，為該法條所明定。本件關於上訴人犯
詐欺罪部分（第一審判決附表四），原審係維持第一審依刑法第
三百三十九條第一項、第三項論處五十七罪刑之判決，駁回上訴
人在第二審之該部分上訴，核屬刑事訴訟法第三百七十六條第四
款之案件。依首開說明，既經第二審判決，自不得上訴於第三審
法院，上訴人猶提起上訴，顯為法所不許，應併駁回。
據上論結，應依刑事訴訟法第三百九十五條前段、第三百九十七
條、第四百零一條，判決如主文。
中    華    民    國  一○○  年    四    月  二十八  日
                      最高法院刑事第九庭
                          審判長法官  石  木  欽  
                                法官  洪  佳  濱  
                                法官  韓  金  秀  
                                法官  段  景  榕  
                                法官  周  煙  平  
本件正本證明與原本無異
                                      書  記  官  
中    華    民    國  一○○  年    五    月    三    日
                                                       s